【裁判字號】    99,訴,1003
【裁判日期】    990601
【裁判案由】    毒品危害防制條例
【裁判全文】
臺灣臺中地方法院刑事判決              99年度訴字第1003號
公  訴  人  臺灣臺中地方法院檢察署檢察官
被      告  甲○○
指定辯護人  本院公設辯護人  乙○○
上列被告因違反毒品危害防制條例案件，經檢察官提起公訴（99
年度偵字第7319號），本院判決如下：
    主    文
甲○○犯如附表所示之罪，均累犯，各處如附表（宣告刑欄）所
示之刑。應執行有期徒刑捌年；未扣案之販賣第一級毒品所得合
計新臺幣壹萬柒仟伍佰元沒收之，如全部或一部不能沒收時，以
其財產抵償之；未扣案之行動電話機具壹支（含門號0000000000
號之ＳＩＭ卡壹張）沒收之，如全部或一部不能沒收時，追徵其
價額或以其財產抵償之。
    犯罪事實
一、甲○○前因施用第一、二級毒品案件，經本院以94年度訴字
    第1655號分別判處有期徒刑10月、5 月，施用第二級毒品部
    分，嗣經臺灣高等法院臺中分院以94年度上訴字第1705號撤
    銷改判有期徒刑5 月，施用第一級毒品部分，則駁回上訴確
    定；其又因轉讓第一級毒品案件，經本院以95年度訴字第34
    4 號判處有期徒刑1 年2 月確定，上開3 罪嗣經分別減為有
    期徒刑5 月、2 月又15日、7 月，並定應執行刑為有期徒刑
    1 年2 月確定，於民國97年7 月8 日經假釋付保護管束，業
    於97年8 月30日保護管束期滿未經撤銷假釋而執行完畢。詎
    甲○○仍不知悛悔警惕，基於販賣第一級毒品海洛因以牟利
    之犯意，並以其所有、廠牌不詳之行動電話機具一支（內含
    門號0000000000號之ＳＩＭ卡一張，未據扣案；下稱前開二
    一九號行動電話）供作販賣第一級毒品海洛因之聯絡工具，
    分別為下列販賣第一級毒品海洛因之犯行：
  (一)江再坤於98年7 月中旬某日，以其持用之不詳電話撥打前開
    二一九號行動電話與甲○○聯繫交易第一級毒品海洛因之事
    宜並約定交易地點為臺中縣太平市坪林竹子坑加油站前，甲
    ○○旋即於同日在上開地點，以新臺幣（下同）500 元之價
    格將第一級毒品海洛因一包（含包裝重約0.3 公克）販賣交
    付江再坤，江再坤並當場交付500 元予甲○○。
  (二)江再坤於98年8 月21日6 時某分，以其持用之不詳電話撥打
    前開二一九號行動電話與甲○○聯繫交易第一級毒品海洛因
    之事宜並約定交易地點為臺中縣太平市坪林竹子坑加油站前
    ，甲○○旋即於同日6 時某分在上開地點，以1000元之價格
    將第一級毒品海洛因一包（含包裝重約0.6 公克）販賣交付
    江再坤，江再坤並當場交付1000元予甲○○。
  (三)姚滌非於98年8 月20日，以其持用之不詳電話撥打前開二一
    九號行動電話與甲○○聯繫交易第一級毒品海洛因之事宜並
    約定交易地點為臺中市○○路與大業路口處，甲○○旋即於
    同日在上開地點，以1 萬元之價格將第一級毒品海洛因一包
    （淨重約半錢即約1.9 公克）販賣交付姚滌非，姚滌非並當
    場交付1 萬元予甲○○。
  (四)姚滌非於98年8 月22日6 時某分，以其持用之門號為000000
    0000號行動電話撥打前開二一九號行動電話與甲○○聯繫交
    易第一級毒品海洛因之事宜並約定交易地點為臺中市○區○
    ○○路109 號之麥當勞速食餐廳前，甲○○旋即於同日6 時
    某分在上開地點，以5000元之價格將第一級毒品海洛因一包
    （淨重約1 公克）販賣交付姚滌非，姚滌非並當場交付5000
    元予甲○○。
  (五)黃宗陽於98年11月15日，以其持用之不詳電話撥打前開二一
    九號行動電話與甲○○聯繫交易第一級毒品海洛因之事宜並
    約定交易地點為臺中市○區○○路黃昏市場前，甲○○旋即
    於同日在上開地點，以1000元之價格將第一級毒品海洛因一
    包（含包裝重約0.6 公克）販賣交付黃宗陽，黃宗陽並當場
    交付1000元予甲○○。
  (六)嗣江再坤因施用第一級毒品海洛因犯行於98年8 月21日18時
    50分許，在臺中縣太平市○○路927 號為警查獲，並扣得江
    再坤於同日向甲○○購得之前揭第一級毒品海洛因1 包（江
    再坤施用後剩餘海洛因淨重0.132 公克；江再坤施用第一級
    毒品海洛因犯行，業經本院以98年度毒聲字第570 號裁定令
    入勒戒處所施以觀察勒戒後，已於98年9 月29日觀察勒戒執
    行完畢釋放，並經臺灣臺中地方法院檢察署檢察官以98年度
    毒偵字第3388號為不起訴處分確定）；姚滌非亦因施用第一
    級毒品海洛因犯行於98年8 月22日10時許，在臺中市○區○
    ○路前因形跡可疑為警臨檢盤查之際，主動向警坦承其施用
    第一級毒品海洛因犯行，且當場及帶同警察至其位於臺中市
    南屯區○○○○路148 巷28號3 樓之2 租屋處，先後扣得姚滌
    非於同年月20日及同日向甲○○購得前揭第一級毒品海洛因
    2 包中之其已分裝並施用後剩餘之第一級毒品海洛因各5 包
    、11包，合計16包海洛因（合計淨重2.42公克）後，江再坤
    、姚滌非均供出其前揭施用第一級毒品海洛因之來源為甲○
    ○（姚滌非施用第一級毒品海洛因犯行，業經本院以99年度
    訴字第1002號判處有期徒刑6 月在案）；期間警方復對甲○
    ○所有之前開二一九號行動電話實施通訊監察，另查悉甲○
    ○涉犯販賣第一級毒品海洛因予黃宗陽之罪嫌，因而查悉上
    情。嗣甲○○於98年11月16日因施用第一級毒品海洛因犯行
    為警查獲後，經甲○○主動供出其前揭於98年11月15日販賣
    予黃宗陽之第一級毒品海洛因來源為吳梅妃，經警因而於99
    年2 月4 日查獲吳梅妃等人（吳梅妃販賣第一級毒品海洛因
    予甲○○罪嫌，業經臺灣臺中地方法院檢察署檢察官以99年
    度偵字第3548、7327、8477、8847、1007號提起公訴）。
二、案經臺中市警察局移送臺灣臺中地方法院檢察署檢察官偵查
    起訴。
    理    由
一、證據能力之說明：查檢察官、被告甲○○及其辯護人對於本
    判決所引用之下列供述證據之證據能力，於本院準備程序時
    均表示無意見，且於法院調查證據時，知有刑事訴訟法第15
    9 條第1 項不得為證據之情形，亦未於言詞辯論終結前聲明
    異議，茲審酌該等言詞陳述及書面作成時之情況，並無不宜
    作為證據之情事，依刑事訴訟法第159 條之5 之規定，自均
    得作為證據，合先敘明。
二、前揭犯罪事實，業據被告於警詢、偵查中檢察官訊問及本院
    審理時均坦白承認，並據證人江再坤、姚滌非、黃宗陽均於
    警詢時證述及檢察官訊問時結證明確，互核情節相符。此外
    ，並有對前開二一九號行動電話實施通訊監察之本院98年度
    聲監字第1282號通訊監察書、證人姚滌非持用之門號為0000
    000000號行動電話與前開二一九號行動電話間通話之雙向通
    聯紀錄、證人姚滌非與被告前揭98年8 月22日6 時某分交易
    第一級毒品海洛因地點之Google地圖一紙在卷可稽。且查：
  (一)證人江再坤、姚滌非、黃宗陽確均有施用第一級毒品海洛因
    以解毒癮之經驗，此觀卷附其等三人之臺灣高等法院被告前
    案紀錄表甚明。且證人江再坤因施用第一級毒品海洛因犯行
    於98年8 月21日18時50分許，在臺中縣太平市○○路927 號
    為警查獲，並扣得證人江再坤於同日向被告購得之前揭第一
    級毒品海洛因1 包（證人江再坤施用後剩餘海洛因淨重0.13
    2 公克；又證人江再坤施用第一級毒品海洛因犯行，業經本
    院以98年度毒聲字第570 號裁定令入勒戒處所施以觀察勒戒
    後，已於98年9 月29日觀察勒戒執行完畢釋放，並經臺灣臺
    中地方法院檢察署檢察官以98年度毒偵字第3388號為不起訴
    處分確定）；另證人姚滌非亦因施用第一級毒品海洛因犯行
    於98年8 月22日10時許，在臺中市○區○○路前因形跡可疑
    為警臨檢盤查之際，主動向警坦承其施用第一級毒品海洛因
    犯行，且當場及帶同警察至其位於臺中市南屯區○○○○路14
    8 巷28號3 樓之2 租屋處，先後扣得證人姚滌非於同年月20
    日及同日向被告購得前揭第一級毒品海洛因2 包中之其已分
    裝並施用後剩餘之第一級毒品海洛因各5 包、11包，合計16
    包海洛因（合計淨重2.42公克）後，證人江再坤、姚滌非均
    供出其前揭施用第一級毒品海洛因之來源為被告（姚滌非施
    用第一級毒品海洛因犯行，亦經本院以99年度訴字第1002號
    判處有期徒刑6 月在案）等情，並有證人江再坤、姚滌非前
    揭向被告購得且施用剩餘之海洛因各1 包（淨重0.132 公克
    ）、16包（合計淨重2.42公克）扣案可證，且前開海洛因各
    1 包（淨重0.132 公克）、16包（合計淨重2.42公克）經送
    請鑑定機構鑑定結果確均為第一級毒品海洛因乙節，亦有行
    政院衛生署草屯療養院98年8 月25日鑑定書、法務部調查局
    濫用藥物實驗室98年10月6 日鑑定書各一件附卷可按，並經
    本院依職權調閱證人江再坤、姚滌非前揭施用第一級毒品海
    洛因犯行之本院98年度毒聲字第570 號、99年度訴字第1002
    號刑事案卷查核屬實。再者，被告於98年11月16日因施用第
    一級毒品海洛因犯行為警查獲後，經被告主動供出其前揭於
    98年11月15日販賣予證人黃宗陽之第一級毒品海洛因來源上
    手為正犯吳梅妃，經警因而於99年2 月4 日查獲吳梅妃等人
    （吳梅妃販賣第一級毒品海洛因予被告罪嫌，業經臺灣臺中
    地方法院檢察署檢察官以99年度偵字第3548、7327、8477、
    8847、1007號提起公訴）乙節，亦有臺中市警察局第三分局
    99年5 月13日中分三偵字第0990011895號函附吳梅妃販賣毒
    品案件之刑事案件報告書及臺灣臺中地方法院檢察署99年5
    月25日中檢輝淡99偵3548字第083844號覆本院函併附該署檢
    察官99年度偵字第3548、7327、8477、8847、1007號起訴書
    在卷可憑（見起訴書第2 、3 頁及第11 頁 之附表一之(六)部
    分）。則被告前揭販賣予證人江再坤、姚滌非、黃宗陽之物
    確均為第一級毒品海洛因，足堪認定。
  (二)按販賣毒品之所謂販賣行為，須行為人主觀上有營利意圖，
    且客觀上有販入或賣出毒品行為，即足構成，至於實際上是
    否已經獲利，則非所問；必也始終無營利之意思，而以原價
    或低於原價有償讓與他人，方難謂為販賣行為，而僅得以轉
    讓罪論處（最高法院93年度臺上字第1651號判決意旨參照)
    。且衡諸我國查緝毒品海洛因之施用或販賣一向執法甚嚴，
    對於販賣海洛因者尤科以重度刑責，又販賣海洛因既係違法
    行為，當非可公然為之，亦無公定價格，且容易分裝並增減
    份量，而每次買賣之價量，可能隨時依雙方關係深淺、資力
    、需求量及對行情之認知、來源是否充裕、查緝是否嚴謹、
    購買者被查獲時供述購買對象之可能風險之評估等情形，而
    異其標準，非可一概而論；販賣之人從價差或量差中牟利之
    方式雖異，其意圖營利之販賣行為則同一。且海洛因量微價
    高，取得不易，倘若非有利可圖，一般人當無干冒重度刑責
    而提供海洛因給他人之可能。況證人江再坤、姚滌非、黃宗
    陽與被告間並無特殊之親屬情誼，前開三位證人亦係因購買
    毒品始與被告接觸聯繫，則被告倘非有利可圖，應無平白費
    時、費力而為前揭各次交付海洛因予證人江再坤、姚滌非、
    黃宗陽之理，顯見被告在主觀上確均具有營利之販賣意圖，
    允無疑義。
  (三)綜上所述，足認被告前揭自白確與事實相符。本案事證明確
    ，被告前揭五次販賣第一級毒品海洛因之犯行，均堪認定，
    應依法論科。
三、論罪科刑
  (一)按毒品危害防制條例第4 條已於98年5 月20日修正公布，同
    年月22日施行；又法規之制定與法規之修正，如有特定生效
    日之必要者，依中央法規標準法第14條或第20條第2 項準用
    第14條之規定，應分別特定其施行日期。法規制定或前次修
    正基於特殊因素所特定之施行日期，並不適用於日後修正或
    再次修正之條文。又法律之制定或修正，若未明定施行日期
    者，中央法規標準法雖未規定應自何時生效，然法律既經制
    定或修正並經總統公布，自應依一般原則，自公布日起算至
    第3 日發生效力。至於92年7 月9 日修正公布之毒品危害防
    制條例第36條規定：「本條例自公布後六個月施行。」其立
    法理由係謂：「(1)依修正草案第2 條第3 項規定，法務部需
    會同衛生署成立審議委員會每3 個月定期檢討調整毒品之分
    級及品項，而本次新增第四級毒品，有需要在新法施行前先
    經該審議會檢討後再調整公布，爰預留6 個月緩衝期，以利
    處理。(2)依本條例新修正之規定，有必要再訂定相關子法及
    修正相關法規，以配合本條例之施行，故亦有需要預留適當
    緩衝期，以利訂頒相關子法及相關法規之配合修正。」故該
    條規定，顯係因應該次修正之需，始預留適當之緩衝期。與
    本次之修正並未定有施行日期之特別規定，且亦未明示係基
    於何特殊因素而修正，自不能適用92年7 月9 日修正公布之
    毒品危害防制條例第36條自公布後6 個月施行之規定（司法
    院98年6 月29日院臺廳刑一字第0980014643號函參照）。則
    被告於本案行為時，前開毒品危害防制條例第4 條業已修正
    公布施行，本案自不生比較新舊法之問題，合先敘明。查海
    洛因為毒品危害防制條例第2 條第2 項第1 款所稱之第一級
    毒品，不得持有、販賣。核被告就前揭犯罪事實欄一、(一)至
    (五)所示（即附表編號１至５）之五次犯行，均係犯毒品危害
    防制條例第4條 第1 項之販賣第一級毒品罪。
  (二)被告各次持有第一級毒品海洛因之低度行為，各為販賣之高
    度行為所吸收，均不另論罪。
  (三)又按刑法已於94年2 月2 日修正刪除原第56條所定連續犯規
    定，並自95年7 月1 日施行，則數行為而犯同一之罪名者，
    其發生在修正刑法施行後者，即不能再適用修正前刑法第56
    條之規定論以連續犯（最高法院95年度第8 次刑事庭會議決
    議第5點 第4 款參照）。再揆之原刑法第56條連續犯修正之
    理由略謂：「對繼續（指反覆多次）犯同一罪名之罪者，均
    適用連續犯之規定論處，不無鼓勵犯罪之嫌，亦使國家刑罰
    權之行使發生不合理之現象。」、「基於連續犯原為數罪之
    本質及刑罰公平原則之考量，爰刪除有關連續犯之規定」等
    語，顯見基於概括犯意，多次販賣毒品之行為，於刑法修正
    前，固得依連續犯之例，論以一罪，但於修正刑法施行後，
    所為之數販賣毒品行為，即應回歸本來就應賦予複數法律效
    果之原貌，而各自獨立評價之數罪。而所謂「集合犯」是指
    立法者所制定之犯罪構成要件中，本就預定有數個同種類之
    行為將反覆實行之犯罪而言，將各自實現犯罪構成要件之多
    數行為，總括或擬制成一個構成要件之「集合犯」行為，而
    論以一罪。是以對於集合犯，必須從嚴解釋，以符合立法者
    之本意。觀諸毒品危害防制條例第4 條第1 項規定之販賣第
    一級毒品罪之構成要件文義，實無從認定立法者本即預定該
    犯罪之本質，必有數個同種類行為而反覆實行之集合犯態樣
    。又所指接續犯乃指單一犯意，在時間、空間密接之犯罪情
    形而言，否則，即不符合接續犯之要件。核之反覆多次之販
    賣毒品行為，其在時間差距上，可以分開，各具獨立性，在
    95年7 月1日 修正刑法施行前，從未將多次販賣毒品之行為
    ，視為集合犯或接續犯，則在修正刑法施行後，自難僅因連
    續犯刪除後，多次販賣毒品行為，須按數罪併罰，行為人可
    能受重刑制裁，即遷就其利益，強將原屬於連續犯之數個獨
    立犯罪之行為，不當解釋為集合犯或接續犯。因此，就刑法
    修正施行後之多次販賣毒品犯行，採一罪一罰，始符合刑罰
    公平原則。依前開說明，被告就前揭犯罪事實欄一、(一)至(五)
    所示（即附表編號１至５）之五次販賣第一級毒品犯行間，
    乃犯意各別、行為互殊，應予分論併罰。
  (四)另被告前因施用第一、二級毒品案件，經本院以94年度訴字
    第1655號分別判處有期徒刑10月、5 月，施用第二級毒品部
    分，嗣經臺灣高等法院臺中分院以94年度上訴字第1705號撤
    銷改判有期徒刑5 月，施用第一級毒品部分，則駁回上訴確
    定；其又因轉讓第一級毒品案件，經本院以95年度訴字第34
    4 號判處有期徒刑1 年2 月確定，上開3 罪嗣經分別減為有
    期徒刑5 月、2 月又15日、7 月，並定應執行刑為有期徒刑
    1 年2 月確定，於97年7 月8 日經假釋付保護管束，業於97
    年8 月30日保護管束期滿未經撤銷假釋而執行完畢乙節，有
    臺灣高等法院被告前案紀錄表附卷可稽，其於有期徒刑執行
    完畢後5 年內故意再犯本案有期徒刑以上之五罪，均為累犯
    ，均應依刑法第47條第1 項之規定，就罰金刑部分加重其刑
    （死刑、無期徒刑部分依法不得加重）。
  (五)按毒品危害防制條例第17條第2 項關於「犯第四條至第八條
    之罪於偵查及審判中均自白者，減輕其刑。」之規定，旨在
    獎勵犯罪人之悛悔，同時使偵查或審判機關易於發現真實，
    以利毒品查緝，俾收防制毒品危害之效；故不論該被告之自
    白，係出於自動或被動、簡單或詳細、一次或多次，並其自
    白後有無翻異，苟其於偵查及審判中均有自白，即應依法減
    輕其刑（參見最高法院98年度臺上字第6928號判決，亦同此
    旨）。查被告就前揭犯罪事實欄一、(一)至(五)所示（即附表編
    號１至５）之五次販賣第一級毒品犯行，於警詢、偵查中檢
    察官訊問及本院審理時均坦白承認，有如前述，依毒品危害
    防制條例第17條第2 項之規定，均應各減輕其刑（就罰金刑
    部分，並均依法先加重後減輕之）。
  (六)又毒品危害防制條例第17條第1 項規定「犯第四條至第八條
    、第十條或第十一條之罪，供出毒品來源，因而查獲其他正
    犯或共犯者，減輕或免除其刑」，乃為有效追查毒品來源，
    斷絕毒品供給，以杜絕毒品泛濫，祇須行為人願意供出毒品
    來源之上手，因而查獲其他正犯或共犯者，即可邀減輕或免
    除其刑之寬典；而同條例第17條第2 項規定，則為使刑事案
    件儘速確定，鼓勵被告認罪，並節省司法資源，苟行為人於
    偵查及審判中均自白者，即符減刑要件，上開二項規定之立
    法目的及減免條件並不相同，二者自無法規競合之當然吸收
    關係可言。則同時符合上開二項規定，除予以免除其刑之情
    形外，自應依刑法第71條第2 項規定，當先適用毒品危害防
    制條例第17條第2 項減輕其刑，再依同條例第17條第1 項遞
    減其刑（參見最高法院99年度臺上字第1746號判決，亦同此
    旨）。經查，又被告就前揭犯罪事實欄一、(五)所示販賣第一
    級毒品海洛因予證人黃宗陽之犯行部分，因被告供出其販入
    該海洛因之毒品來源係正犯吳梅妃，並因而查獲吳梅妃等情
    ，已如前述，核與毒品危害防制條例第17條第1 項之規定相
    符。依前開說明，就被告前揭犯罪事實欄一、(五)所示販賣第
    一級毒品之犯行部分，應依毒品危害防制條例第17條第1 項
    之規定遞減輕其刑（就罰金刑部分，並依法先加重後遞減輕
    之）。
  (七)再按刑之量定，為求個案裁判之妥當性，法律固賦予法院裁
    量權，但此項裁量權之行使，除應依刑法第57條規定，審酌
    行為人及其行為等一切情狀，為整體之評價，並應顧及比例
    原則與平等原則，使罪刑均衡，輕重得宜，以契合社會之法
    律感情。又刑法第59條規定犯罪之情狀可憫恕者，得酌量減
    輕其刑，其所謂「犯罪之情狀」，與同法第五十七條規定科
    刑時應審酌之一切情狀，並非有截然不同之領域，於裁判上
    酌減其刑時，應就犯罪一切情狀（包括第57條所列舉之10款
    事項) ，予以全盤考量，審酌其犯罪有無可憫恕之事由（即
    有無特殊之原因與環境，在客觀上足以引起一般同情，以及
    宣告法定低度刑，是否猶嫌過重等等），以為判斷（最高法
    院95年度臺上字第6157號判決意旨參照）。查販賣第一級毒
    品罪，其法定刑為死刑、無期徒刑，別無其他自由刑之規定
    ，刑度可謂重大，然同為販賣第一級毒品之人，其原因動機
    不一，犯罪情節未必盡同，或有大盤毒梟者，亦有中、小盤
    之分，甚或僅止於吸毒者友儕間為求互通有無之有償轉讓者
    亦有之，其販賣行為所造成危害社會之程度自屬有異，法律
    科處此類犯罪，所設之法定最低本刑卻同為死刑或無期徒刑
    ，且處無期徒刑者，得併科新臺幣2000萬元，不可謂不重。
    於此情形，倘依其情狀處以有期徒刑，即足以懲儆，並可達
    防衛社會之目的者，自非不可依客觀之犯行與主觀之惡性二
    者加以考量其情狀是否有可憫恕之處，適用刑法第59條之規
    定酌量減輕其刑，期使個案裁判之量刑，能斟酌至當，符合
    比例原則。被告就本案五次販賣第一級毒品之犯行，雖無視
    國家對於杜絕毒品危害之禁令，行為固屬不當，應予非難，
    然其販賣次數僅有五次，其販賣之數量及獲取之利益均非龐
    大，被告僅因一時貪念，致罹重典，犯罪情節較諸販毒集團
    尚屬零星小額，且被告僅係單純販賣交易毒品，並無施用強
    暴、脅迫之不法手段，更無向購買毒品之人積極催討交易款
    項，以其情節而論，其惡性尚不如專以販賣第一級毒品維生
    之販毒集團重大，則就被告所犯本案五次販賣第一級毒品之
    犯行，其最輕法定本刑為無期徒刑，本院就其客觀之犯行與
    主觀之惡性二者加以考量其犯罪情狀，認在客觀上顯非不可
    憫恕，以其所犯之罪之最低法定刑為無期徒刑而言，縱使量
    處法定最低刑度之無期徒刑，尚嫌過重，難謂符合罪刑相當
    性及比例原則，更無從與大毒梟之惡行有所區隔，則就被告
    本案五次販賣第一級毒品犯行雖均依前述之毒品危害防制條
    例第17條第2 項規定，各減輕其刑，及就被告前揭犯罪事實
    欄一、(五)之販賣第一級毒品犯行，雖復依前述之毒品危害防
    制條例第17條第1 項規定遞減輕其刑，然在客觀上均仍足以
    引起一般之同情，難認無可憫恕之處，均仍屬情輕法重，就
    被告本案五次販賣第一級毒品犯行，爰均依刑法第59條之規
    定，分別酌量遞減輕其刑（就罰金刑部分，並均應依法先加
    重後遞減輕之）。
  (八)爰審酌被告前有多次經法院判處罪刑之刑事犯罪紀錄，有臺
    灣高等法院被告前案紀錄表在卷可按，堪認其素行非佳，其
    明知海洛因為屬戕害他人身心之毒品，竟無視國家杜絕毒品
    犯罪之禁令，鋌而走險販毒，戕害國民身心健康，危害社會
    治安情節甚鉅，惡性非輕，再兼衡酌被告就本案各次販賣第
    一級毒品犯行犯後尚知醒悟、均坦承犯行之態度，及被告本
    案各次販賣第一級毒品所得金額之多寡、本案五次販賣第一
    級毒品所得之金額合計僅1 萬7500元，犯罪情節尚與一般大
    毒梟販賣毒品之數量、金額甚鉅有別，暨被告之生活狀況、
    智識程度、犯罪之動機、目的、手段等一切情狀，爰分別量
    處如附表（宣告刑欄）所示之刑，並定其應執行之刑，以示
    懲儆。
  (九)沒收之諭知：
  1.被告就本案五次販賣第一級毒品海洛因之所得（詳附表編號
    １至５所示），未據扣案，均應依毒品危害防制條例第19條
    第1 項之規定宣告沒收之，如全部或一部不能沒收時，以其
    等財產抵償之。
  2.按犯毒品危害防制條例第4 條至第9 條、第12條、第13條或
    第14條第1 項、第2 項之罪者，其供犯罪所用或因犯罪所得
    之財物均沒收之，如全部或一部不能沒收時，追徵其價額或
    以其財產抵償之，毒品危害防制條例第19條第1 項定有明文
    。此係採義務沒收主義，凡屬被告或共同正犯所有，供販賣
    毒品所用或因犯罪所得之財物，均應宣告沒收，如不能沒收
    時，追徵其價額或以其財產抵償之，法院無審酌之餘地（最
    高法院98年度臺上字第2311號判決參照）；又倘犯罪所得之
    財物為新台幣時，因其本身即為我國現行貨幣價值之表示，
    固不發生追徵其價額之問題；惟其犯罪所得若為新台幣以外
    之財物，而全部或一部不能沒收時，則應追徵其價額，使其
    繳納與原物相當之價額，或以其財產抵償之，方能達到沒收
    之目的。其供犯罪所用之物若為新臺幣以外之財物，而全部
    或一部不能沒收時，亦同（最高法院98年度臺上字第1696號
    判決參照），則被告所有、廠牌不詳之行動電話機具一支（
    內含門號0000000000號之ＳＩＭ卡一張），係供被告本案五
    次販賣第一級毒品犯行之聯絡工具使用，業據被告陳明在卷
    ，且雖未據扣案，惟亦不能證明業已滅失，均應依毒品危害
    防制條例第19條第1 項之規定宣告沒收之，如全部或一部不
    能沒收時，追徵其價額或以其財產抵償之。
  3.至於自證人江再坤、姚滌非處分別扣案之第一級毒品海洛因
    各1 包（淨重0.132 公克）、16包（合計淨重2.42公克），
    既係被告因前揭販賣第一級毒品海洛因予證人江再坤、姚滌
    非，而已分別販賣交付證人江再坤、姚滌非之物，自應於證
    人江再坤、姚滌非所犯之第一級毒品海洛因罪案件中諭知沒
    收，此部分無從逕於本案中宣告沒收，附此敘明（參見最高
    法院97年度臺上字第2780號判決，亦同此旨）。
據上論斷，應依刑事訴訟法第299 條第1 項前段，毒品危害防制
條例第4 條第1 項、第17條第1 項、第2 項、第19條第1 項，刑
法第11 條 、第47條第1 項、第59條、第51條第5 款，判決如主
文。
中    華    民    國    99    年    6     月    1     日
                  刑事第十四庭  審判長法  官  陳得利
                                      法  官  黃裕仁
                                      法  官  何世全
附表：
┌──┬───────┬──────┬─────────────────┐
│編號│  犯罪事實    │販賣毒品所得│       宣     告    刑            │
│    │              │（新臺幣）  │                                  │
├──┼───────┼──────┼─────────────────┤
│１  │即前揭犯罪事實│500元       │甲○○販賣第一級毒品，累犯，處有期│
│    │欄一、(一)之犯行│            │徒刑柒年柒月；未扣案之販賣第一級毒│
│    │              │            │品所得新臺幣伍佰元沒收之，如全部或│
│    │              │            │一部不能沒收時，以其財產抵償之；未│
│    │              │            │扣案之行動電話機具壹支（含門號0987│
│    │              │            │994219號之ＳＩＭ卡壹張）沒收之，如│
│    │              │            │全部或一部不能沒收時，追徵其價額或│
│    │              │            │以其財產抵償之。                  │
├──┼───────┼──────┼─────────────────┤
│２  │即前揭犯罪事實│1000元      │甲○○販賣第一級毒品，累犯，處有期│
│    │欄一、(二)之犯行│            │徒刑柒年柒月；未扣案之販賣第一級毒│
│    │              │            │品所得新臺幣壹仟元沒收之，如全部或│
│    │              │            │一部不能沒收時，以其財產抵償之；未│
│    │              │            │扣案之行動電話機具壹支（含門號0987│
│    │              │            │994219號之ＳＩＭ卡壹張）沒收之，如│
│    │              │            │全部或一部不能沒收時，追徵其價額或│
│    │              │            │以其財產抵償之。                  │
├──┼───────┼──────┼─────────────────┤
│３  │即前揭犯罪事實│1萬元       │甲○○販賣第一級毒品，累犯，處有期│
│    │欄一、(三)之犯行│            │徒刑柒年玖月；未扣案之販賣第一級毒│
│    │              │            │品所得新臺幣壹萬元沒收之，如全部或│
│    │              │            │一部不能沒收時，以其財產抵償之；未│
│    │              │            │扣案之行動電話機具壹支（含門號0987│
│    │              │            │994219號之ＳＩＭ卡壹張）沒收之，如│
│    │              │            │全部或一部不能沒收時，追徵其價額或│
│    │              │            │以其財產抵償之。                  │
├──┼───────┼──────┼─────────────────┤
│４  │即前揭犯罪事實│5000元      │甲○○販賣第一級毒品，累犯，處有期│
│    │欄一、(四)之犯行│            │徒刑柒年捌月；未扣案之販賣第一級毒│
│    │              │            │品所得新臺幣伍仟元沒收之，如全部或│
│    │              │            │一部不能沒收時，以其財產抵償之；未│
│    │              │            │扣案之行動電話機具壹支（含門號0987│
│    │              │            │994219號之ＳＩＭ卡壹張）沒收之，如│
│    │              │            │全部或一部不能沒收時，追徵其價額或│
│    │              │            │以其財產抵償之。                  │
├──┼───────┼──────┼─────────────────┤
│５  │即前揭犯罪事實│1000元      │甲○○販賣第一級毒品，累犯，處有期│
│    │欄一、(五)之犯行│            │徒刑肆年貳月；未扣案之販賣第一級毒│
│    │              │            │品所得新臺幣壹仟元沒收之，如全部或│
│    │              │            │一部不能沒收時，以其財產抵償之；未│
│    │              │            │扣案之行動電話機具壹支（含門號0987│
│    │              │            │994219號之ＳＩＭ卡壹張）沒收之，如│
│    │              │            │全部或一部不能沒收時，追徵其價額或│
│    │              │            │以其財產抵償之。                  │
└──┴───────┴──────┴─────────────────┘
以上正本證明與原本無異。
如不服本判決，應於收受送達後10日內向本院提出上訴書狀，並
應敘述具體理由；其未敘述上訴理由者，應於上訴期間屆滿後20
日內向本院補提理由書（均須按他造當事人之人數附繕本）「切
勿逕送上級法院」。
                                書記官  陳建分
中    華    民    國    99    年    6     月    1     日
附錄論罪科刑法條：
毒品危害防制條例第4條第1項
製造、運輸、販賣第一級毒品者，處死刑或無期徒刑；處無期徒
刑者，得併科新臺幣 2 千萬元以下罰金。

司法院資訊處製作；財團法人民間司法改革基金會備份。
